【裁判字號】    99,台上,3843
【裁判日期】    990618
【裁判案由】    違反毒品危害防制條例
【裁判全文】
最高法院刑事判決            九十九年度台上字第三八四三號
上  訴  人  台灣高等法院高雄分院檢察署檢察官
上  訴  人
即  被  告  乙○○
選任辯護人  洪士宏律師
            林易玫律師
被      告  甲○○
上列上訴人等因被告等違反毒品危害防制條例案件，不服台灣高
等法院高雄分院中華民國九十九年三月十六日第二審更審判決（
九十八年度上更(一)字第一八三號，起訴案號：台灣高雄地方法院
檢察署九十六年度偵字第三三一四三號、第三五三一二號，及追
加起訴案號：同署九十七年度偵字第六三六四號），提起上訴，
本院判決如下：
    主  文
原判決關於甲○○所犯如原判決附表編號七所示共同轉讓第一級
毒品及乙○○部分撤銷，發回台灣高等法院高雄分院。
    理  由
本件原判決撤銷第一審關於被告甲○○所犯原判決附表（下稱附
表）編號七所示共同販賣第一級毒品及上訴人即被告乙○○部分
之科刑判決，改判論處乙○○共同轉讓第一級毒品罪刑（處有期
徒刑三年）；論處甲○○共同犯如附表編號七所示共同轉讓第一
級毒品罪刑（處有期徒刑五年），均併為從刑之諭知，固非無見
。
惟查：(一)判決所由之敘述均應依憑證據，否則即有判決理由不備
之違法。本件檢察官起訴被告等共同意圖販賣第一級毒品海洛因
（下稱海洛因）營利，於民國九十六年十一月十九日凌晨二時，
在大明路與瑞隆東路交岔路口，由乙○○交付張式模香菸一包內
含有海洛因之香菸三支，並收取代價新台幣（下同）一千元等情
，認被告等此部分涉犯共同販賣第一級毒品罪嫌等情。雖原判決
已於理由說明甲○○辯稱：一千元係代張式模購買微波爐之價款
，且三根海洛因香菸市價三千元，不可能只賣一千元，三根海洛
因香菸係贈送張式模云云。而證人張式模於第一審及偵查中固稱
：向甲○○購買捲好之海洛因香菸一千元，是甲○○同居人阿秀
拿給我云云；嗣於第一審改稱：海洛因是甲○○送我的，那天我
與甲○○聯絡後，乙○○再拿給我，給乙○○一千元是買快速爐
欠甲○○的錢云云。張式模所述前後不符，固不足採。惟海洛因
香菸黑市行情一根應有五百元以上；三根洛因香菸黑市行情應有
一千五百元以上，而甲○○只收取一千元，應含有人情成分為原
價轉讓，被告等此部分應構成共同轉讓第一級毒品罪等語（見原
判決理由貳、一、(四)）。然原判決並未說明如何認定被告等交付
張式模含海洛因之香菸黑市行情一根應有五百元以上，三根海洛
因香菸黑市行情應有一千五百元以上所憑之依據，遽認甲○○向
張式模收取一千元係原價轉讓，自有判決理由不備之違法。(二)有
罪判決書，應記載對於被告有利證據不採納之理由，如漏未記載
，即有判決不備理由之違背法令，刑事訴訟法第三百十條第二款
、第三百七十九條第十四款分別定有明文。乙○○辯稱：雖有依
甲○○指示將煙盒交給張式模，但不知煙盒內裝係含有海洛因之
香菸云云。而甲○○於偵查中及原審均供稱：九十六年十一月十
九日凌晨二點左右，我請乙○○拿煙盒給張式模，但乙○○不知
道裡面是毒品云云（見偵字第三三一四三號卷第五四頁、上訴審
卷第一０二頁）。證人張式模於第一審證稱：乙○○交一包香菸
給我時，沒有跟我說什麼，我拿一千元給乙○○是因為我請甲○
○墊款幫我買快速爐云云（見第一審卷第七四至七五頁）；及至
原審證稱：乙○○將裝有海洛因香菸煙盒交給我時未主動跟我要
錢，是我自己拿給她云云（見原審卷第一一六至一一七頁）。倘
甲○○、張式模上開供證不虛，甲○○似僅指示乙○○將煙盒交
付張式模，並未告知香菸內含有海洛因，或向張式模收取對價。
乙○○所辯不知煙盒內之香菸含有海洛因，尚非全然無據。原判
決就上開有利乙○○之證據，既未說明不予採信之理由；復就如
何認定乙○○明知交付張式模煙盒內之香菸含有海洛因，亦未說
明所憑之依據，遽論以轉讓海洛因犯行，難謂無判決理由不備之
違法。檢察官及乙○○上訴意旨指摘原判決此部分不當，非無理
由，應認原判決關於甲○○犯如附表編號七所示共同轉讓第一級
毒品及乙○○部分仍有撤銷發回之原因。又甲○○另犯附表編號
一至六、八所示七罪，甲○○與檢察官均未提起上訴，業已確定
在案，併予指明。
據上論結，應依刑事訴訟法第三百九十七條、第四百零一條，判
決如主文。
中    華    民    國  九十九  年    六    月   十八   日
                      最高法院刑事第十二庭
                          審判長法官  黃  一  鑫
                                法官  張  春  福
                                法官  林  勤  純
                                法官  李  錦  樑
                                法官  陳  國  文
本件正本證明與原本無異
                                      書  記  官
中    華    民    國  九十九  年    六    月  二十四  日
                                                      m

司法院資訊處製作；財團法人民間司法改革基金會備份。
